【裁判字號】    89,訴,2253
【裁判日期】    891127
【裁判案由】    偽造文書等
【裁判全文】
臺灣高雄地方法院刑事判決                        八十九年度訴字第二二五三號
    公  訴  人  臺灣高雄地方法院檢察署檢察官
    被      告  甲○○
右列被告因偽造文書案件，經檢察官提起公訴（八十九年度偵字第一七八一一號），
本院判決如左：
    主  文
甲○○共同連續行使偽造私文書，足以生損害於公眾及他人，累犯，處有期徒刑壹年
陸月。
偽造國民身分證申請書上黏貼之相片壹張、普通護照入出境許可申請書上黏貼之相片
壹張、黃博文之國民身分證壹枚及退伍令、戶口名簿各壹紙、於偽造國民身分證申請
書保證人欄及相片欄偽造之「洪景祥」署名貳枚、於偽造普通護照入出境許可申請書
申請人欄及外文姓名欄內偽造之「黃博文」、「ＨＡＮＧ─ＰＡ─ＷＥＮ」之署名貳
枚均沒收。
    事  實
一、甲○○前曾於民國八十年間及八十一年間，分別犯違反麻醉藥品管理條例案及逃
    亡案，並分別為臺灣臺中地方法院判處有期徒刑五月、軍法審判機關判處一年八
    月，經定執行刑為二年，於八十二年十月十一日執行完畢。猶不知悔改，因於八
    十四年間犯違反槍砲彈藥刀械管制條例案，為臺灣臺中地方法院判處有期徒刑七
    月確定，未到案執行，經臺灣臺中地方法院檢察署通緝，為逃避警方追緝並欲逃
    匿中國大陸，亟思以偽造證件之方式申請護照通過出入境之查核。竟意圖為自己
    不法之所有，於八十七年一月二日，在不詳地點，偽稱欲辦理駕照吊扣，向友人
    洪景祥借取汽車駕駛執照，洪景祥陷於錯誤，將其汽車駕駛執照一枚交付予甲○
    ○。甲○○取得汽車駕駛執照後，即基於行使變造特種文書之概括犯意，於同年
    月日，在臺北市○○區○○路九十二巷一之一號住處，將駕駛執照上洪景祥照片
    撕毀（毀損部分未據告訴）並換貼自己照片，予以變造。再夥同知情且欲幫助其
    逃逸之黃博文（另由臺灣彰化地方法院審結），基於前揭行使特種文書之共同犯
    意聯絡，於八十七年一月五日下午十四時許，甲○○從臺中駕車載黃博文一同前
    往彰化縣和美鎮和美戶政事務所，二人向該戶政事務所偽稱黃博文國民身分證業
    已毀損，申請換發新國民身分證，由黃博文於「國民身分證申請書」申請人欄內
    填具「黃博文」之署名一枚，由甲○○持前開變造之汽車駕駛執照向戶政事務所
    人員提示行使後，擔任保證人，並於同聲請書保證人欄及照片欄內偽填「洪景祥
    」之署名各一枚，共同偽造「國民身分證申請書」一紙，並持向同戶政事務所申
    請換發新國民身分證而行使，使不知情之公務員據以核發並登載於所掌之公文書
    上，足生損害於戶政機關對於證件核發之正確性及洪景祥本人。同日黃博文領得
    新國民身分證後，在彰化縣和美鎮戶政事務所前，將所領得之國民身分證及本人
    退伍令、戶口名簿等證件持交予甲○○。甲○○隨於八十七年一月中旬，在設於
    臺中市○○路三十號中豐企業股份有限公司內，承前行使變造、偽造文書之犯意
    ，再將自己照片換貼在該新身分證及退伍令上而變造之。並於八十七年一月十六
    日，持該變造之身分證及退伍令等證件，至內政部警政署入出境管理局臺中辦事
    處，向該管公務員提示變造之身分證及退伍令各一枚後行使。於普通護照入出境
    許可申請書上之申請欄偽填寫「黃博文」署名一枚、並偽簽黃博文之外文姓名「
    ＨＡＮＧ─ＰＡ─ＷＥＮ」署名一枚，填寫出生地、戶籍地址、現在地址、電話
    號碼等不實資料，偽造普通護照入出境許可申請書一紙，且持向內政部警政署臺
    中辦事處申領護照而行使，足生損害於內政部警政署對於出入境人員管理之正確
    性。嗣於八十七年一月十六日同辦事處人員審核甲○○所申請之資料時，經核對
    所附之身分證、退伍令等證件，發覺疑似換貼照片變造，隨於八十七年二月十八
    日移送警方而查獲。
二、案經臺灣臺中地方法院檢察署呈臺灣高等法院檢察署核轉臺灣高雄地方法院檢察
    署檢察官偵查起訴。
    理  由
一、右揭犯罪事實，業據被告甲○○於偵審中均坦認不諱，核與另案被告黃博文於臺
    灣彰化地方法院檢察署偵查時供承確將新領之國民身分證、退伍令及戶口名簿交
    予被告甲○○等情相符，其因與被告甲○○共同犯罪，並經臺灣彰化地方法院為
    有罪判決，此有該判決一件附卷足參，此外復有偽造之普通護照入出境許可書影
    本、偽造之國民身分證申請書影本、變造被告黃博文之國民身分證影本、變造之
    退伍令影本及戶口名簿影本各一紙附卷足資佐證，被告甲○○之自白核與事實相
    符，其犯行已堪認定，應予依法論科。
二、被告甲○○變造國民身分證、退伍令後，並持以行使做為申請國民身分證及護照
    之用，所為係犯刑法第二百十六條、第二百十二條之行使變造特種文書罪；復以
    保證人身分與另案被告黃博文申請新國民身分證，使公務員登載不實，並持以申
    請護照，核係犯刑法第二百十六條、第二百十四條之行使使公務員登載不實文書
    罪；其填寫虛偽人資，偽造國民身分證申請書，並偽造普通護照入出境許可申請
    書，並持向該管公務員行使要求申領，核係犯刑法第二百十六條、第二百十條之
    行使偽造私文書罪；被告甲○○以詐稱處理吊扣執照問題，使他人陷於誤信，交
    付汽車駕駛執照，受有損害，核係犯刑法第三百三十九條第一項之詐欺取財罪。
    被告甲○○於國民身分證申請書及普通護照入出境許可申請書偽造署名之行為屬
    偽造私文書之階段行為，其偽造私文書之低度行為及使公務員登載不實罪亦均為
    行使之高度行為所吸收，均不復另論。又被告變造國民身分證以供申請護照行為
    ，另涉犯修正後護照條例第二十三條第一項之罪，惟修正後護照條例該項條文之
    增訂係於八十九年五月十七日經總統公布，於八十九年五月十九日始生效，被告
    甲○○所為變造國民身分證行為則早於八十七年間為之，行為時並無依護照條例
    處罰之規定，按行為之處罰，以行為時之法律有明文規定者，為限，刑法第一條
    定有明文，是被告甲○○之行為尚不能依該條之規定論科，不生比較新舊法的問
    題。公訴人就被告甲○○詐欺之犯行，雖漏未起訴，惟因與已起訴之部分有裁判
    上一罪之關係，為起訴效力所及，本院自應併予審判。又公訴意旨於事實欄雖記
    載被告甲○○係以辦理駕照吊扣為由，向友人洪景祥借得駕駛執照一枚，於取得
    持有後侵占為己有，因認被告甲○○屬侵占犯行，而按侵占罪起訴。惟經本院審
    理結果，被告甲○○實際並無處理吊扣駕駛執照情事，業據被告甲○○於審理中
    供述屬實，被告甲○○顯於託詞借貸時，即有詐騙取得駕駛執照交付之意，是起
    訴書所認此部分犯罪事實顯屬誤會，惟此部分與前開有罪部分之事實有裁判上一
    罪關係，不另為無罪之諭知，均附此敘明。被告甲○○與另案被告黃博文間共同
    行使偽造私文書，另案被告黃博文並提供新領國民身分證、退伍令、戶口名簿供
    被告甲○○偽造護照申請書之私文書，兩人間互有犯意連絡及行為分擔，應論以
    共同正犯。被告甲○○先後三次變造證件等特種文書及偽造私文書犯行，均時間
    緊接，方法相同，觸犯構成要件相同之罪名，顯均係基於概括犯意為之，均應依
    連續犯規定論以一罪，均並加重其刑。被告甲○○詐取汽車駕駛執照，並擔任保
    證人偽造國民身分證申請書，申領被告黃博文之國民身分證，使公務員登載不實
    ，用意在於申請護照之用，以規避刑事追訴，是其所犯行使變造特種文書罪、行
    使使公務員登載不實文書罪、行使偽造私文書罪及詐欺取財罪間，有原因、目的
    之牽連關係，應從較重之行使偽造私文書罪處斷。被告甲○○曾於八十年間及八
    十一年間，分別犯違反麻醉藥品管理條例案及逃亡案，並分別為臺灣臺中地方法
    院判處有期徒刑五月、軍法審判機關判處一年八月，經定執行刑為二年，於八十
    二年十月十一日執行完畢。有臺灣高等法院被告全國前案紀錄表在卷可稽，被告
    甲○○前受有期徒刑執行完畢，於五年以內再犯本件最重本刑為有期徒刑以上刑
    之罪，為累犯，應依刑法第四十七條之規定，遞加重其刑。爰審酌被告為逃避刑
    責訴追，因掩飾而一再觸犯刑章，情節重大，惟犯後復坦認犯行，認已有悔意等
    一切情狀，處如主文所示之刑，以資懲儆。被告甲○○偽造國民身分證申請書上
    黏貼之相片一張、普通護照入出境許可申請書上黏貼之相片一張，被告黃博文所
    提供新領之國民身分證一枚及退伍令、戶口名簿各一紙均係被告甲○○、黃博文
    所有供犯罪所用之物，應依刑法第三十八條第一項第二款之規定宣告沒收；又被
    告甲○○為偽造國民身分證申請書，於保證人欄及相片欄偽造之「洪景祥」署名
    二枚、為偽造普通護照入出境許可申請書，偽造「黃博文」、「ＨＡＮＧ─ＰＡ
    ─ＷＥＮ」之署名二枚，均應依刑法第二百十九條之規定宣告沒收。至洪景祥所
    有被詐騙之駕駛執照，因已滅失，業據被告甲○○於審理中供述無訛，其上供犯
    罪所用甲○○所有之相片一張應認亦已滅失，又偽造之國身分證申請書、普通護
    照入出境許可申請書屬戶政機關及出入境管理機關所有，並非屬被告甲○○所有
    之物，均不另予諭知沒收。
據上論斷，應依刑事訴訟法第二百九十九條第一項前段，刑法第二十八條、第五十六
條、第二百十六條、第二百十條、第二百十二條、第二百十四條、第三百三十九條第
一項、第五十五條、第四十七條、第二百十九條、第三十八條第一項第二款，罰金罰
鍰提高標準條第一條前段，判決如主文。
中      華      民      國    八十九    年     十一     月    二十七    日
                                    臺灣高雄地方法院刑事第三庭
                                        法  官  古  振  暉
右正本證明與原本無異。
如不服本判決，應於判決送達後十日內，向本院提出上訴狀。
                                        書記官  馮  欽  鳳
中    華    民    國      八十九      年      十二      月      一      日
附錄本案論罪科法條：
刑法第二百十條：偽造、變造私文書，足以生損害於公眾或他人者，處五年以下有期
                徒刑。
刑法第二百十二條：偽造、變造護照、旅券、免許證、特許證及關於品行、能力、服
                  務或其他相類之證書、介紹書，足以生損害於公眾或他人者，處
                  一年以下有期徒刑、拘役或三百元以下罰金。
刑法第二百十四條：明知為不實之事項，而使公務員登載於職務上所掌之公文書，足
                  以生損害於公眾或他人者，處三年以下有期徒刑、拘役或五百元
                  以下罰金。
刑法第二百十六條：行使第二百十條至第二百十五條之文書者，依偽造、變造文書或
                  登載不實事項或使登載不實事項之規定處斷。
刑法第三百三十九條第一項：意圖為自己或第三人不法之所有，以詐術使人將本人或
                          第三人之物交付者，處五年以下有期徒刑、拘役或併科
       一千元以下罰金。


司法院資訊處製作；財團法人民間司法改革基金會備份。
